【裁判字號】    99,交抗,130
【裁判日期】    990426
【裁判案由】    聲明異議
【裁判全文】
臺灣高等法院高雄分院刑事裁定         99年度交抗字第130號
抗  告  人
即受處分人  甲○○○
上列抗告人因違反道路交通管理處罰條例聲明異議案件，不服臺
灣高雄地方法院中華民國99年3 月15日裁定（98年度交聲字第32
02號），提起抗告，本院裁定如下：
    主  文
抗告駁回。
    理  由
一、本件抗告意旨略以：抗告人即受處分人甲○○○駕駛所有車
    號ZG-8783 之自用小客車，於民國98年10月3 日上午11時11
    分許，在國道一號北上272.8 公里處，經警以雷射測速儀測
    得其時速122 公里，該路段行車速限為110 公里，超速12公
    里，為警照相逕行舉發，並經原處分機關交通部公路總局高
    雄區○○○○道路交通管理處罰條例第33條第1 項第1 款、
    第63條第1 項第1 款規定，處罰鍰新台幣（下同）3,000 元
    ，並記違規點數1 點。惟員警所使用之雷射測速儀，縱其性
    能合於標準，但參照雷射測速儀檢定技術規範係存有「可變
    常數」之誤差。且其使用雷達測速之方式若未依原廠手冊同
    方式測速，亦將可能影響測速結果。而依新修正之『雷達手
    冊正確安裝及使用」，另新修正之『雷達測速儀檢定檢查技
    術規範』第6.2 、第6.3 、第6.4 （舊法第3.4 、第3.5 ）
    條規定雷達測達測速儀之檢驗方式，雷達測速儀應以水平方
    式對目標物發出雷射光方為正確，即使客觀環境無法以水平
    方式對目標物發出雷射光，亦應盡量保持在同一地平線上，
    期能符合上開法規範之內容。本件舉發員警立於與高速公路
    垂直之高架快速道路上，由上往下以雷達測速儀取締，顯不
    符合理之使用方法，原審亦未就原廠手冊所載明之使用方法
    為何，於理由中敘明及函詢舉發機關，並自行就所謂「餘弦
    效應」作違反法規意義之解釋，且任意臆測雷射測速儀離汽
    車行駛之車道垂直距離為6 、7 公尺，均有應調查證據而未
    善盡調查義務及違背法令之不當。爰提起抗告，請撤銷原裁
    定更為適法之裁定等語。
二、按汽車行駛高速公路及快速公路，應依速限標誌指示，高速
    公路及快速公路交通管制規則第5 條第1 項前段定有明文。
    次按，汽車行駛於高速公路，不遵使用限制、禁止、行車管
    制及管理事項之管制規則，而行車速度超過規定之最高速限
    者，處汽車駕駛人3,000 元以上6,000 元以下罰鍰，並予記
    違規點數1 點，道路交通管理處罰條例第33條第1 項第1 款
    、第63條第1 項第1 款亦分別有明文規定。
三、經查：
  (一)本件受處分人甲○○○於98年10月3 日上午11時11分許，駕
    駛車牌號碼ZG-8783 號自用小客車，行經國道一號北上272.
    8 公里處時，該路段之時速限制為每小時110 公里，經警以
    科學儀器測得其行車時速為122 公里，超過速限12公里，遂
    逕行舉發，原處分機關並於同年11月30日依道路交通管理處
    罰條例第33條第1 項第1 款規定，以高監自裁字第裁80-ZDB
    125169號違反道路交通管理事件裁決書裁罰3,000 元等事實
    ，為受處分人所不否認，並有受處分人超速違規測速照片、
    國道一號北上274.8 公里、273.2 公里處設有固定式「前有
    測速照相」警示標誌照片2 張（見原審卷第34頁、第39 頁
    ），及交通部公路總局高雄區○○○○○道路交通管理事件
    裁決書、送達證書、內政部警政署國道公路警察局舉發違反
    道路交通管理事件通知單、交通違規陳述單及查詢單及內政
    部警政署國道公路警察局第四警察隊函在卷可參。是受處分
    人上開駕駛本件車輛行經該處經警以科學儀器照相舉發之事
    實，自堪可認定。
  (二)員警用以測定受處分人本件超速駕駛之雷射測速儀，係由經
    濟部標準檢驗局於97年12月12日檢定合格（檢定合格單號碼
    ：M0GB 0000000），其誤差值亦合於標準，檢定合格有效期
    限至98年12月31日止，此有經濟部標準檢驗局雷射測速儀檢
    定合格證書影本1 份附卷可證（見原審卷第33頁），而受處
    分人之上開車輛於98年10月3 日經警測得行駛超速時，該雷
    射測速儀尚在檢定合格有效期限內，故該雷達測速儀之準確
    性及正確性且誤差值亦在標準範圍內自無疑義。而本件員警
    舉發該違規超速所持用之「雷射」測速儀，係採一對一單點
    瞄準不受其他車輛影響，儀器於3/1 秒內發射40次聚光紅外
    線打中目標往返時間差，換算目標車輛車速，且使用數位相
    機照相，由操作者追瞄目標車輛測速過程同步擷取相片，測
    得目標車輛車速超過設定之速度，即將相片及測速數據加密
    存檔，本件採證照片所顯示之「＋」字標線符號標示在受處
    分人車輛之尾部，自無誤拍他人車輛之可能，並就該採證照
    片經以判讀表比對無誤始予舉發，有該判讀表及採證照片存
    卷足憑（見原審卷第17頁、39頁）。另經原審函詢經濟部標
    準檢驗局轉請財團法人台灣電子檢驗中心於99年2 月1 日以
    （99）台電檢量字第037 號函覆謂雷射測速儀檢定檢查技術
    規範並未對本件雷射測速儀之使用方法做規範，亦有該函在
    卷足按（見原審卷第46頁）。綜上觀之，本件員警持以取締
    受處分人之雷射測速儀既經檢定合格，且其誤差值亦合於標
    準，而經以上開方法所擷取之受處分人違規超速車輛照片顯
    示，舉凡日期、時間、距離、地點、車速等均精確無誤，亦
    明顯有一「＋」自符號在該車輛尾部車牌處，自足見舉發員
    警當時所持以使用該雷射測速儀之方法並無不當或錯誤可言
    。是受處分人上開所稱雷射測速儀恐經員警使用不當及尚有
    誤差值云云，即無足採。
  (三)按所謂「餘弦效應」係指當目標物之行進方向並非直接朝向
    或遠離雷射測速儀時，兩者之間形成一夾角的效應，有雷射
    測速儀檢定檢查技術規範第2.2 可按。故如雷射測速儀所在
    位置之點為Ａ，測得汽車行進間之第一點位置為Ｂ，第二點
    位置為Ｃ，Ｂ到Ｃ之距離為ａ（即汽車實際之車行距離），
    Ａ到Ｂ的距離為ｃ（雷射測速儀位置至汽車行進間第一點位
    置之距離），Ａ到Ｃ的距離為ｂ（雷射測速儀位置至汽車行
    進間第二點位置之距離），因三角形任兩邊邊長之總和必大
    於第三邊之邊長（即ａ＋ｂ＞ｃ）；換言之，ａ＞c －b ，
    故實際之車行距離（a ）必大於雷射測速儀位置至汽車行進
    間第二點位置之距離（c ）減去雷射測速儀位置至汽車行進
    間第一點位置之距離（b ）。亦即在同樣之時間內，實際行
    駛之距離會大於雷達測速儀所感應到之距離，又因為速度＝
    距離÷時間，因此，同樣時間行駛之距離越遠，表示速度會
    越快。再引伸論之，當車輛進行方向與實際位置形成之夾角
    ，夾角愈大，測速愈低，即表示實際車速會大於測速儀測得
    之車速，此係對於駕駛人更為有利（參原審卷第32頁內政部
    警政署公路警察局第四警察隊98年11月17日公警交四字第09
    80472750號函）。本件員警在瞄準目標汽車時，雷射測速儀
    與目標汽車之行駛方向間形成1 個角度。是雷射測速儀所測
    量之車速會比目標汽車實際之車速低，而且角度越大，所測
    量出之車速越低。依本件上開採證照片所示，員警持雷射測
    速儀瞄準測速時，與該超速車輛之測距為113.7 公尺，則依
    上開說明，不論員警所在位置係與該超速車輛平行或垂直距
    離之差距為何，因該雷射測速儀之測速方式，係依3/1 秒內
    發射40次聚光紅外線打中目標往返之時間差，予以換算目標
    車輛車速，均不致因水平測量或垂直之距離相差若干公尺而
    有差異。故受處分人前揭辯詞，亦屬無據。
四、綜上所述，受處分人前揭所辯，均無可採。其駕駛上開自小
    客車於上開時、地之違規超速之行為，已堪認定。從而，原
    處分機關依法裁處罰鍰3,000 元，並記違規點數1 點，其處
    分於法並無不合。原審因而認受處分人之聲明異議無理由，
    並依道路交通管理處罰條例第33條第1 項第1 款、第63條第
    1 項第1 款及道路交通案件處理辦法第19條之規定，裁定駁
    回抗告人在原審之聲明異議，經核並無違誤。抗告人仍執與
    原審異議多屬相同之陳詞提起抗告，指摘原裁定不當，請求
    撤銷，自非可取，其抗告為無理由，應予駁回。
五、據上論斷，應依道路交通案件處理辦法第26條，刑事訴訟法
    第412 條，裁定如主文。
中    華    民    國    99    年    4     月    26    日
                    刑事第三庭  審判長法  官  莊崑山
                                      法  官  張意聰
                                      法  官  莊松泉
以上正本證明與原本無異。
本裁定不得再抗告。
中    華    民    國    99    年    4     月    26    日
                                      書記官  葉淑華

司法院資訊處製作；財團法人民間司法改革基金會備份。
